【裁判字號】    95,訴,396
【裁判日期】    950517
【裁判案由】    清償債務
【裁判全文】
臺灣臺中地方法院民事判決               95年度訴字第396號
原      告  台灣銀行股份有限公司
法定代理人  甲○○
訴訟代理人  己○○
複代理人    丙○○
            丁○○
被      告  乙○○○○○○
被      告  戊○○○○○○
上列當事人間請求清償債務事件，本院於民國95年5月3日言詞辯
論終結，判決如下：
    主    文
被告林瑾莉、陳慶鴻應連帶給付原告新臺幣壹佰萬捌仟伍佰玖拾
肆元，及自民國94年2月21日起至清償日止按週年利率百分之二
點六一五計算之利息，及自民國94年3月22日起至清償日止，逾
期六個月以內按上開利率百分之十，逾期六個月以上部分按上開
利率百分之二十計算之違約金。
被告林瑾莉、陳慶鴻應連帶給付原告新臺幣壹佰伍拾壹萬柒仟玖
佰陸拾玖元，及自民國94年1月21日起至清償日止按週年利率百
分之七點三五五計算之利息，及自民國94年2月22日起至清償日
止，逾期六個月以內按上開利率百分之十，逾期六個月以上部分
按上開利率百分之二十計算之違約金。
被告林瑾莉應給付原告新臺幣玖萬玖仟零柒拾伍元，及自民國94
年2月14日起至清償日止按週年利率百分之十三點一四計算之利
息，及以上開利息總額百分之十計算之違約金。
被告林瑾莉應給付原告新臺幣玖萬陸仟參佰陸拾肆元，及自民國
94年3月1日起至清償日止按週年利率百分之十三點一四計算之利
息，及以上開利息總額百分之十計算之違約金。
訴訟費用由被告林瑾莉、陳慶鴻連帶負擔百分之九十三，餘由被
告林瑾莉負擔。
本判決第一、二項及命被告林瑾莉、陳慶鴻連帶負擔訴訟費用部
分，於原告以新臺幣捌拾肆萬元為被告林瑾莉、陳慶鴻供擔保後
，得假執行。
本判決第三、四項及命被告林瑾莉負擔訴訟費用部分，於原告以
新臺幣陸萬伍仟元為被告林瑾莉供擔保後，得假執行
    事實及理由
壹、程序事項：
    被告二人經合法通知，未於言詞辯論期日到場，核無民事訴
    訟法第386條各款所列情形，爰依原告之聲請，由其一造辯
    論而為判決。
貳、兩造爭執要旨：
 一、原告主張：被告林瑾莉於民國（下同）87年5月21日邀同被
     告陳慶鴻為連帶借款人向原告借款2筆，第1筆借款新臺幣
     （下同）1,300,000元；第2筆借款1,600,000元。
    (一)第1筆借款期限訂為20年，自87年5月21日起至107年5月
        21日止，於借用後前3年為寬限期，按月繳息，第4年起
        分204期，每一個月為一期，按月於每月21日攤還本息
        。第3條復約定本借款年息按年率百分之8.145計算，上
        開利率係按訂約時原告之基本放款利率另加碼百分之
        0.545訂定，並於原告之基本放款利率調整時，自調整
        後之第1個應繳款日起，按調整後之基本放款利率加原
        約定加碼年率計息（目前年率百分之2.615，係按原告
        定儲利率指數年率百分之1.618加碼百分之4再減優惠減
        碼百分之3.003計算）。借用人倘不依期還本、付息或
        償還本息時，應給付遲延利息、違約金，違約金照應還
        款額，逾期6個月以內者，按借款利率百分之10，逾期6
        個月以上者，按借款利率百分之20計付違約金。
    (二)第2筆借款期限定為30年，自87年5月21日起至117年5月
        21日止，於借用後前5年為寬限期按月繳息，第6年起分
        300期，每1個月為1期，按月於每月21日攤還本息。第3
        條復約定本借款年息按百分之9.35計息，上開利率係按
        訂約時臺灣土地銀行基本放款利率另加碼百分之1.5訂
        定，並於臺灣土地銀行基本放款利率調整時，自調整後
        之第1個應繳款日起，按臺灣土地銀行調整後之基本放
        款利率加原約定加碼年率百分之1.5計息，本借款自原
        告撥貸款時起，由借款人負擔按年率百分之5.075計息
        之利息，由政府負擔本借款利率與借用人應負擔利率之
        差幅，本借款如經政府停止補貼時，除由借用人負擔全
        部利息外，借用人同意改按當時本行基本放款利率另加
        碼年率百分之0.95計息，並同意於原告之基本放款利率
        調整時，自調整後之第1個應繳款日起，按原告調整後
        之基本放款利率加原約定加碼年率百分之0.95計息。按
        依行政院勞工委員會91年勞福字第0910013300號函所述
        輔助勞工建購住宅貸款戶未依約按月繳付貸款本息期間
        ，勞工委員會即不予補貼利息，因此本筆借款應按當時
        原告之基本放款利率加原約定加碼年率百分之0.95計息
        （目前年率百分之7.355係按原告之基本放款利率百分
        之6.405加碼百分之0.95計算）。借用人倘不依期還本
        、付息或償還本息時，應給付遲延利息、違約金，違約
        金照應還款額，逾期6個月以內者，按借款利率百分之
        10 ，逾期6個月以上者，按借款利率百分之20計付違約
        金。
    (三)被告林瑾莉又於92年9月4日及93年8月18日向原告申請
        國際信用卡2筆，並簽定臺灣銀行國際信用卡申請暨約
        定條款，第1筆經核定信用額度新臺幣100,000元（卡號
        ：0000-0000-0000-0000）「出帳單日」每月14日，第2
        筆經核定信用額度新臺幣200,000元（卡號：0000-0000
        -0000-0000）「出帳單日」每月1日，約定申請人（債
        務人）於信用卡有效期間內得持信用卡在100,000元及2
        00,000元範圍內簽帳消費或向指定金融機構預借現金，
        並依繳款通知書於每期繳款截止日（出帳單日加15日）
        前，繳足繳款通知書所列該期應繳之金額，如未能於應
        繳之期限內付清應繳之金額，除依第15條之約定以當月
        繳款通知書所列「出帳單日」起至實際繳款日止，依日
        息萬分之3.6及年息百分之13.14外，並得依前開利息總
        額之百分之10計收違約金。第23條第1款復約定債務人
        （持卡人）如有延遲繳款或其他違反約定之情事時，即
        喪失期限利益，應就全部應付款項一次全數繳清。
    (四)詎被告林瑾莉房屋貸款部分，第1筆僅繳付本息至94年2
        月21日止，第2筆僅繳付本息至94年1月21日止；信用卡
        部分，第1筆自應繳款日（出帳單日）94年2月14日起應
        繳款項即未繳付；第2筆自應繳款日（出帳單日）94年3
        月1日起應繳款項即未繳付，迄今尚欠本金2,722,002元
        及如主文所示之利息、違約金。雖經多次催討，均置之
        不理，依借據第9條約定，債務人不依約攤還本息即喪
        失期限利益，聲請人得追償全部借款本息，及臺灣銀行
        國際信用卡申請暨約定條款第23條第1款約定債務人（
        持卡人）如有延遲繳款或其他違反約定之情事時，即喪
        失期限利益，應就全部應付款項一次全數繳清。
  二、被告二人未於言詞辯論期日到場，亦未提出書狀為任何聲
      明或陳述。
參、得心證之理由：
  一、原告主張之事實，業據其提出借據、臺灣銀行富卡多申請
      書、臺灣銀行國際信用卡申請書暨約定條款、行政院勞工
      委員會91年3月20日之勞福一字第0910013300號函等為證
      。而被告二人未於言詞辯論期日到場，亦未提出書狀為任
      何聲明或陳述。本院審酌原告提出之證據，堪認其主張之
      事實為真實，故採為判決之基礎。
  二、按「稱消費借貸者，謂當事人一方移轉金錢或其他代替物
      之所有權於他方，而約定他方以種類、品質、數量相同之
      物返還之契約。」又「借用人應於約定期限內，返還與借
      用物種類、品質、數量相同之物」「數人負同一債務，明
      示對於債權人各負全部給付之責任者，為連帶債務。無前
      項之明示時，連帶債務之成立，以法律有規定者為限。」
      民法第474條第1項、第478條前段、第272條分別定有明文
      。被告林瑾莉、陳慶鴻與原告簽訂之放款借據，已在文首
      及簽章處明示係連帶借據、連帶借用人，亦即明示該債務
      係連帶債務，故被告二人應連帶負清償責任。而被告二人
      向原告借用前述金額，尚有如主文各項所示本金、利息及
      違約金未清償，且清償期已視為到期，揆諸前開說明，原
      告依消費借貸契約關係，請求被告林瑾莉、陳慶鴻連帶給
      付如主文第一、二項所示本金、利息及違約金；另依信用
      卡契約關係，請求被告林瑾莉給付如主文第三、四項所示
      本金、利息及違約金，為有理由，應予准許。
  三、原告陳明願供擔保聲請宣告假執行，經核與法律規定相符
      ，爰酌定相當擔保金額准許之。
肆、一造辯論、訴訟費用負擔及宣告假執行之依據：民事訴訟法
    第385條第1項前段、第78條、第85條第1項但書、第2項、第
    390條第2項。
中    華    民    國    95    年    5     月    17    日
                  民事第一庭  法  官  游文科
正本係照原本作成。
如對本判決上訴，須於判決送達後20日內向本院提出上訴狀（須
附繕本）。
中    華    民    國    95    年    5     月    17    日
                              書記官


司法院資訊處製作；財團法人民間司法改革基金會備份。
